臺灣高等法院高雄分院刑事判決　　　　99年度上訴字第2058號
上　訴　人
即　被　告　談正宏
上列上訴人因違反毒品危害防制條例案件，不服臺灣高雄地方法
院99年度審訴字第3780號中華民國99年11月17日第一審判決（起
訴案號：臺灣高雄地方法院檢察署99年度毒偵字第3364號），提
起上訴，本院判決如下：
    主  文
上訴駁回。
    理  由
一、按不服地方法院之第一審判決而上訴者，應向管轄第二審之
    高等法院為之。上訴書狀應敘述具體理由。上訴書狀未敘述
    上訴理由者，應於上訴期間屆滿後20日內補提理由書於原審
    法院，逾期未補提者，原審法院應定期間先命補正。第二審
    法院認為上訴書狀未敘述理由或 上訴有第362條前段之情形
    者，應以判決駁回之。但其情形可以補正而未經原審法院命
    其補正者，審判長應定期間先命補正。刑事訴訟法第361 條
    、第367 條，分別定有明文。所謂不服第一審判決之具體理
    由，必係依據卷內既有訴訟資料或提出新事證，指摘或表明
    第一審判決有何採證認事、用法或量刑等足以影響判決本旨
    之不當或違法，而構成應予撤銷之具體事由，始克當之（例
    如：依憑證據法則具體指出所採證據何以不具證據能力，或
    依憑卷證資料，明確指出所為證據證明力之判斷如何違背經
    驗、論理法則）；倘僅泛言原判決認定事實錯誤、違背法令
    、量刑失之過重或輕縱，而未依上揭意旨指出具體事由，或
    形式上雖已指出具體事由，然該事由縱使屬實，亦不足以認
    為原判決有何不當或違法者（例如：對不具有調查必要性之
    證據，法院未依聲請調查亦未說明理由，或援用證據不當，
    但除去該證據仍應為同一事實之認定），皆難謂係具體理由
    ，俾與第二審上訴制度旨在請求第二審法院撤銷、變更第一
    審不當或違法之判決，以實現個案救濟之立法目的相契合，
    並節制濫行上訴（最高法院97年度台上字第892 號判決意旨
    參照）。是以上訴人之上訴書狀或補提之上訴理由書，雖有
    敘述上訴理由，惟並未具體敘述第一審判決有上述違法、不
    當情形，即與未敘述具體理由無異，其所為上訴，即不符合
    上訴之法定要件。
二、被告上訴意旨謂：上訴人即被告（下稱被告）就全部犯罪事
    實於原審中均已坦承不諱，原判決亦肯認被告犯罪後態度良
    好，且被告持有海洛因意在施用，因不知刑法廢除牽連犯規
    定，而另犯持有毒品罪，雖此不足減免刑責，但非無不可憫
    之處，原審量刑過重，實難甘服，是難認原判決妥適，請撤
    銷原判決，另為適當之判決云云。經查：
（一）本件公訴人係起訴被告談正宏前因施用毒品案件，經臺灣
      高雄地方法院以92年度毒聲字第1674號裁定送觀察勒戒後
      ，認有繼續施用毒品之傾向，再經臺灣高雄地方法院以92
      年度毒聲字第2401號裁定令入戒治處所施以強制戒治，嗣
      經台灣高雄地方法院以92年度毒聲字第5536號裁定停止戒
      治付保護管束，於民國92年9 月25日停止戒治而出所，於
      93年4 月16日視為執行完畢，並經臺灣高雄地方法院檢察
      署檢察官於93年9 月13日以93年度戒毒偵字第947 號為不
      起訴處分確定。復於上開強制戒治執行完畢後5 年內之93
      年5 月間，因再犯施用毒品案件，經臺灣高雄地方法院以
      93年度訴字第2473號判決判處有期徒刑8 月、4 月，應執
      行有期徒刑10月，上訴後，經本院以94年度上訴字第389
      號判決，施用第一級毒品部分撤銷改判為有期徒刑10月確
      定。另因詐欺案件，經臺灣高雄地方法院以94年度簡字第
      1015號判決判處有期徒刑5 月確定。上開各罪之刑接續執
      行，於95年4 月19日縮刑期滿執行完畢。復於96年間，因
      施用毒品案件，經本院以96年度上訴字第53號、台灣高雄
      地方法院以96年度易字第83號判決，分別判處有期徒刑8
      月、6 月確定，嗣經臺灣高雄地方法院以96年度聲減字第
      2374號裁定均減刑並合併定應執行有期徒刑6 月確定，於
      96年10月29日期滿執行完畢。復於97年間，因再犯施用毒
      品案件，經臺灣高雄地方法院以97年度審訴字第3755號判
      決判處有期徒刑9 月確定，於98年11月18日期滿執行完畢
      。猶不知戒絕毒癮，明知海洛因係毒品危害防制條例第2
      條第2 項第1 款所明定之第一級毒品，不得持有、施用，
      復基於施用第一級毒品海洛因之犯意，於99年5 月4 日下
      午6 時至7 時許，在其位於高雄縣鳳山市慈暉新村5 巷40
      之1 號住處內，以將海洛因摻水後，置入針筒注射血管之
      方式，施用第一級毒品海洛因1 次；另基於持有第一級毒
      品海洛因之犯意，於99年5 月5 日下午4 時30分許，在高
      雄市○○區○○路與壽昌路口，向某真實姓名、年籍不詳
      之綽號「阿姐」之成年女子，以新臺幣500 元之價格，購
      入第一級毒品海洛因1 包，而予以持有。旋於同日下午4
      時35分許，其騎乘機車行經高雄市○○區○○路與高速公
      路東側便道時，因形跡可疑為警盤查，並扣得前揭未及施
      用之第一級毒品海洛因1 包（檢驗後淨重為0.080 公克及
      內含與海洛因難以析離，應一併視為毒品之包裝袋1 個）
      ，經得同意採集其尿液送驗後，檢驗結果呈嗎啡陽性反應
      ，而知悉上情等事實（見起訴書），而原審則以上開犯罪
      事實予以論罪科刑，並於理由內敘明：「上開事實，業據
      被告於警詢、偵訊及審理時坦承不諱（見警卷第2 至3 頁
      、偵卷第5 頁、原審卷第17頁反面），且經警採集其尿液
      送高雄市立凱旋醫院檢驗結果，被告尿液呈嗎啡陽性反應
      ，有高雄市政府警察局三民二分局偵辦毒品案件嫌疑人尿
      液採證代碼對照表、高雄市立凱旋醫院濫用藥物尿液檢驗
      報告可稽（見警卷第24頁、偵卷第7 頁）。而氣相層析質
      譜儀（GC／MS）乃目前就藥物篩檢結果必須進一步確認時
      最常採用之確認方法，因此在良好的操作條件之下，以氣
      相層析質譜儀作藥物及其代謝物之定性及定量分析，幾乎
      不會有偽陽性反應產生，業經行政院國軍退除役官輔導委
      員會台北榮民總醫院於83年4 月7 日以（83）北總內字第
      03059 號函示明確。又海洛因係嗎啡經化學合成之半人工
      合成品，毒性倍於嗎啡，其經吸食或施打入人體，經新陳
      代謝作用又分解成嗎啡，故海洛因在進入人體後，均以嗎
      啡型態排於尿液中，故於吸食或施打海洛因者尿液中，可
      檢出嗎啡陽性反應，業經憲兵司令部80年5 月7 日以（80
      ）鑑驗字第1746號函示明確。從而，被告尿液經以氣相層
      析質譜儀鑑驗後，結果呈嗎啡陽性反應，已如前述，是依
      前開函示意旨，被告自白核與事實相符，本案事證明確，
      應分別依法論科」等語（見原判決第3 頁），業已詳敘其
      所憑證據及認定理由，從形式上觀察，原判決並無認定事
      實錯誤或違背法令之情形。
（二）又刑事審判旨在實現刑罰權之分配的正義，故法院對有罪
      告之科刑，應符合罪刑相當之原則，使輕重得宜，罰當其
      罪，以契合社會之法律感情，此所以刑法第57條明定科刑
      時應審酌一切情狀，尤應注意該條所列10款事項以為科刑
      輕重之標準，俾使法院就個案之量刑，能斟酌至當。而「
      量刑輕重係屬事實審法院得依職權自由裁量之事項，苟已
      斟酌刑法第57條各款所列情狀而未逾越法定刑度，不得遽
      指為違法」（最高法院72年度台上字第6696號判例意旨參
      照）。本件原判決亦於理由內敘明：「審酌被告前經觀察
      勒戒、強制戒治及有期徒刑執行完畢，猶不思戒除毒癮，
      顯見其並無堅定戒癮之意志，且未經許可無故持有第一級
      毒品，行為顯有可議之處，惟念其行為尚未危害他人及其
      犯後能坦承犯行，態度尚稱良好，持有毒品數量不多等一
      切情狀，分別量處如主文所示之刑（即就施用第一級毒品
      部分，處有期徒刑10月；持有第一級毒品部分，處有期徒
      刑4 月），並依刑法第51條第5 款之規定，定其應執行刑
      （有期徒刑1 年）」（見原判決第5 頁）。按行為人犯罪
      後之態度不同，審酌量刑時自有不同之考量，且量刑輕重
      係屬事實審法院得依職權自由裁量之事項，本案原審已斟
      酌刑法第57條各款所列情狀而未逾越法定刑度，自不得遽
      指為違法。而被告持有毒品海洛因後，未及施用即遭查獲
      ，其既明知毒品海洛因為違禁物，不得持有，仍持有之，
      其即具持有海洛因之犯意甚明，尚不能以不知刑法已廢除
      牽連犯從一重處斷之規定，而認定其無持有之故意或犯行
      顯有可憫之處，附此敘明。
三、綜上所述，本件被告上訴理由並未依據卷內既有訴訟資料或
    提出新事證，指摘或表明第一審判決有何採證認事、用法或
    量刑等足以影響判決本旨之不當或違法，而構成應予撤銷之
    具體事由，依上開說明，本件上訴顯無具體理由而不合法定
    程式，應予駁回，並不經言詞辯論為之。
據上論斷，應依刑事訴訟法第367 條前段、第372 條，判決如主
文。
中    華    民    國   100    年    1     月    10    日
                  刑事第十一庭  審判長法  官  翁慶珍
                                      法  官  孫啟強
                                      法  官  石家禎
以上正本證明與原本無異。
如不服本判決應於收受本判決後10日內向本院提出上訴書狀，其
未敘述上訴理由者，並得於提起上訴後10日內向本院補提理由書
狀（均須按他造當事人之人數附繕本）「切勿逕送上級法院」。
中    華    民    國   100    年    1     月    10    日
                                      書記官  黃月瞳